---
title: "Cuaderno de scraping google news"
#author: "Juan José Echeverry"
output: 
  html_notebook:
    toc: true          # Activa tabla de contenido
    toc_depth: 3       # Profundidad de la TOC (por defecto es 3)
    toc_float: true    # Tabla de contenido flotante
    #number_sections: true  # Numera secciones
    fig_width: 7       # Ancho predeterminado de figuras (en pulgadas)
    fig_height: 5      # Alto predeterminado de figuras (en pulgadas)
    #theme: united      # Tema visual de Bootstrap (opcional)
    highlight: tango    # Tema de resaltado de código
---

# Introducción

**Librerias necesarias**

```{r}
library(RSelenium)
library(netstat)
library(tidyverse)
library(glue)
library(lubridate)
library(stringr)
library(openxlsx)
library(rvest)
library(dplyr)
library(purrr)
library(httr)
```

# 1) Configuración del scraping

## 1.1) Consultas: vector de búsquedas.

Cada elemento se envía a Google como texto plano en el parámetro `q` de la URL, pero en este caso se añaden los operadores `+` delante de las palabras clave base y se utilizan comillas para aquellas expresiones que deben considerarse como una sola unidad (por ejemplo, `"ANTONIO NARIÑO"`). Esto obliga a Google a incluir en los resultados todas las palabras o frases marcadas, aunque no necesariamente en el mismo orden ni de forma consecutiva. A diferencia de una búsqueda sin operadores —donde Google puede omitir algunos términos o sustituirlos por sinónimos—, el uso de `+`convierte cada término señalado en obligatorio: el motor solo mostrará páginas que los contengan de forma explícita. Por ejemplo, si se busca `+seguridad +hurtos +Bogotá +"ANTONIO NARIÑO"`, los resultados deberán incluir esas palabras y la frase exacta de la localidad. En otras palabras, no se trata de una búsqueda de frase exacta para todo el conjunto, pero sí de un **AND estricto**, que reduce la tolerancia y la expansión semántica de Google.

La inclusión explícita de `+seguridad +hurtos +Bogotá` junto con la frase exacta de cada localidad asegura que los artículos encontrados se refieran tanto al tema (delitos de seguridad y hurtos) como al contexto geográfico (Bogotá y la localidad específica). Esto delimita la búsqueda a noticias relevantes sobre hechos de inseguridad en cada zona, reduciendo el ruido de artículos que mencionen la localidad en otros contextos (cultura, política, deporte, etc.). Aunque no elimina del todo la limitación de la falta de georreferenciación en los medios, mejora notablemente la precisión inicial de los datos, ya que los textos recolectados contienen de manera obligatoria las palabras clave centrales y la localidad indicada, lo cual facilita su análisis posterior mediante técnicas de NLP para extraer variables espaciales y temporales.

El código en R implementa este enfoque construyendo un conjunto de cadenas de texto que pueden usarse directamente en búsquedas automatizadas: primero define un vector llamado `localidades` con los nombres de las 20 localidades de Bogotá, luego excluye `SUMAPAZ` porque rara vez aparece en noticias de seguridad urbana, y finalmente crea el objeto `consultas`, que concatena para cada localidad la expresión base `+seguridad +hurtos +Bogotá` junto con la frase exacta de la localidad (entre comillas). El resultado es un vector de 19 consultas distintas como `+seguridad +hurtos +Bogotá +"KENNEDY"` o `+seguridad +hurtos +Bogotá +"SUBA"`, listas para usarse en procesos de scraping de noticias.

En este contexto, el orden de las palabras y el uso de mayúsculas no son relevantes: Google no diferencia entre “suba”, “Suba” o “SUBA”, y es equivalente escribir `+seguridad +hurtos +Bogotá +"Suba"` o `+hurtos +seguridad +"Suba" +Bogotá`. En cuanto a las tildes, Google suele reconocer variantes como “Engativá” y “Engativa”, aunque en algunos casos los resultados pueden variar ligeramente. Finalmente, si se sustituyen palabras clave por sinónimos (`robos`, `atracos`en lugar de `hurtos`), los resultados sí cambian, pues el motor los procesa como términos distintos, incluso si identifica cierta relación semántica.

```{r}
# Vector con las localidades que compartiste
localidades <- c(
  "SUBA",
  "SUMAPAZ" # incluyo Sumapaz para luego excluirlo
)

# Excluir Sumapaz explícitamente
localidades <- localidades[localidades != "SUMAPAZ"]

# Función para poner + a cada palabra de la localidad
palabras_obligatorias <- function(texto) {
  palabras <- strsplit(texto, " ")[[1]]         # separa por espacio
  paste0("+", palabras, collapse = " ")         # pone + a cada palabra y las une
}

# Crear las consultas
consultas <- paste0(
  "+seguridad +Bogotá +localidad +hurtos ",   # palabras comunes obligatorias
  sapply(localidades, palabras_obligatorias) # palabras de la localidad obligatorias
)

consultas


```

## 1.2) Rango temporal: usa el filtro por rango de fechas de Google

En este caso mi scraping itera por consulta mensual, no diaria, porque yo construyo los rangos de fechas con inicios_mes \<- seq(..., by = "1 month") y fines_mes \<- inicios_mes %m+% months(1) - days(1). Eso significa que divido todo el intervalo entre la fecha_inicio y la fecha_fin en bloques de meses completos, y dentro de cada bloque recorro hasta max_paginas_por_mes páginas usando el parámetro start=0,10,20.... En la práctica, por cada localidad de Bogotá obtengo las noticias mes a mes, con un máximo de 30 páginas (≈300 resultados) por mes; es decir, mi scraping no baja al nivel de días individuales, sino que agrupa todo lo publicado dentro de cada mes.

```{r}
fecha_inicio <- as.Date("2022-01-01")
fecha_fin    <- Sys.Date()

```

## 1.3) Indicamos idioma y region

Idioma/región: hl = "es-419" (es-Latinoamérica), gl = "CO" (geolocalización Colombia).

```{r}
hl <- "es-419"
gl <- "CO"
```

## 1.4) Paginación

Google muestra 10 resultados por página en tbm=nws. El script itera páginas vía el parámetro start=0,10,20,....

```{r}
# Paginación por mes (10 resultados por página en Google News SERP)
max_paginas_por_mes <- 30  # ajusta según necesites
```

En las búsquedas de Google News (usando el parámetro tbm=nws), el buscador devuelve por defecto 10 resultados por página, y la forma de navegar entre páginas es modificando el parámetro start en la URL, que toma valores de 0 en la primera página, 10 en la segunda, 20 en la tercera y así sucesivamente; por eso, en un script de scraping se implementa un bucle que cambia ese parámetro para recorrer varias páginas de resultados, y la variable max_paginas_por_mes \<- 30 sirve como límite de iteraciones para no exceder el número de consultas, de manera que el código pueda capturar hasta 30 páginas (es decir, hasta 300 resultados) por cada mes o periodo que se esté analizando.

## 1.5). Pausas aleatorias

para reducir riesgo de bloqueo (“anti-baneo” ligero): 2–4 segundos entre acciones.

```{r}
# Pausas aleatorias (anti-bloqueo suave)
espera_min <- 2
espera_max <- 4
```

## 1.6) User-Agent

Función que “simula” distintos navegadores (decorativo; más abajo te explico por qué).

```{r}
get_user_agent <- function() {
  sample(c(
    "Mozilla/5.0 (Macintosh; Intel Mac OS X 10_15_7) AppleWebKit/605.1.15 (KHTML, like Gecko) Version/14.0.3 Safari/605.1.15",
    "Mozilla/5.0 (Macintosh; Intel Mac OS X 10_14_6) AppleWebKit/537.36 (KHTML, like Gecko) Chrome/83.0.4103.116 Safari/537.36",
    "Mozilla/5.0 (Windows NT 10.0; Win64; x64) AppleWebKit/537.36 (KHTML, like Gecko) Chrome/91.0.4472.124 Safari/537.36",
    "Mozilla/5.0 (Windows NT 10.0; Win64; x64; rv:89.0) Gecko/20100101 Firefox/89.0"
  ), 1)
}

```

# 2) Construcción de URLs de Google News

## 2.1) Acomodamos formato de fecha

Convierte fechas a MM/DD/YYYY para que Google aplique el filtro por rango exacto.

```{r}

# Helper: fechas MM/DD/YYYY para tbs=cdr
formatear_mmddyyyy <- function(fecha) format(as.Date(fecha), "%m/%d/%Y")

```

Esa parte me sirve para que Google entienda el rango de fechas que yo quiero aplicar en el filtro de búsqueda. Google, cuando uso el parámetro tbs=cdr:1,cd_min:...,cd_max:..., espera que las fechas estén en el formato mes/día/año (MM/DD/YYYY), no en el formato habitual que maneja R (YYYY-MM-DD). Por eso creo la función formatear_mmddyyyy(), que toma cualquier fecha en R, la convierte con as.Date() y la transforma al formato que Google acepta. De esa forma, al armar la URL con cd_min y cd_max, Google News me devuelve exactamente las noticias dentro de ese rango de fechas, sin errores ni interpretaciones equivocadas.

## 2.2) Funcion que crea la url de busqueda

Usa URLencode para escapar la consulta.

```{r}
# Builder de URL para Google News SERP (tbm=nws) con rango de fechas y paginación
build_google_news_url <- function(query, dmin, dmax, start = 0, hl = "es-419", gl = "CO") {
  q <- utils::URLencode(query, reserved = TRUE)
  cd_min <- formatear_mmddyyyy(dmin)
  cd_max <- formatear_mmddyyyy(dmax)
  glue(
    "https://www.google.com/search?q={q}",
    "&tbm=nws&hl={hl}&gl={gl}",
    "&tbs=cdr:1,cd_min:{cd_min},cd_max:{cd_max}",
    "&start={start}"
  )
}
```

# 3) Inicio de Selenium

-   Lanza un **servidor de Selenium** + instancia de **Chrome**.

-   `chromever=NULL` + `check=FALSE` evita chequeos en línea, pero **igual necesitas** que el **ChromeDriver** instalado sea **compatible** con tu versión de Chrome.

-   `port = free_port()` evita conflictos de puertos.

```{r}

rD <- rsDriver(
  browser = "chrome",
  chromever = NULL,    # ahora NULL detecta la última versión instalada
  port = free_port(),
  verbose = FALSE,
  check = FALSE,
  phantomver = NULL    # 👈 evita el error de phantomjs
)

remDr <- rD$client
```

## 3.1) Aceptar casillas de concetimiento

-   Intenta hacer clic en botones típicos de consentimiento (“Acepto”, “Estoy de acuerdo”, id `L2AGLb`), si aparecen.

-   Esto ayuda a desbloquear la página antes de scrapear.

```{r}
aceptar_consentimiento <- function() {
  # Intenta aceptar el consentimiento si aparece
  try({
    Sys.sleep(runif(1, espera_min, espera_max))
    btns <- remDr$findElements("css selector",
                               "button#L2AGLb, button[aria-label*='Acepto'], button[aria-label*='Estoy de acuerdo']")
    if (length(btns) > 0) {
      btns[[1]]$clickElement()
      Sys.sleep(runif(1, 1.0, 2.0))
    }
  }, silent = TRUE)
}

```

\

## 3.2) Extraer el primer texto

```{r}
# Helpers para extraer el primer texto/atributo disponible entre varios selectores
get_first_text <- function(node, css_vec) {
  for (css in css_vec) {
    kids <- try(node$findChildElements("css selector", css), silent = TRUE)
    if (!inherits(kids, "try-error") && length(kids) > 0) {
      val <- try(kids[[1]]$getElementText()[[1]], silent = TRUE)
      if (!inherits(val, "try-error") && !is.null(val) && nchar(val) > 0) return(val)
    }
  }
  NA_character_
}
```

## 3.3) Extraer el primer atributo

```{r}
get_first_attr <- function(node, css_vec, attr) {
  for (css in css_vec) {
    kids <- try(node$findChildElements("css selector", css), silent = TRUE)
    if (!inherits(kids, "try-error") && length(kids) > 0) {
      val <- try(kids[[1]]$getElementAttribute(attr)[[1]], silent = TRUE)
      if (!inherits(val, "try-error") && !is.null(val) && nchar(val) > 0) return(val)
    }
  }
  NA_character_
}
```

## 3.4) Extraer paguina

```{r}

extraer_pagina <- function(consulta, dmin, dmax, pagina_idx) {
  Sys.sleep(sample(espera_min:espera_max, 1))  # Pausa aleatoria
  
  # Intentamos diferentes selectores de contenedor de resultado (Google cambia clases)
  contenedores <- remDr$findElements("css selector",
                                     "div.SoaBEf, div.dbsr, div.Gx5Zad.fP1Qef.xpd.EtOod.pkphOe")
  
  if (length(contenedores) == 0) {
    return(tibble())
  }
  
  rows <- lapply(contenedores, function(b) {
    titulo <- get_first_text(b, c("div[role='heading']", "h3", "div.JheGif.nDgy9d"))
    enlace <- get_first_attr(b, c("a.VDXfz", "a"), "href")
    fuente <- get_first_text(b, c("div.SVJrMe a", "div.CEMjEf span", "span.xQ82C.e8fRJf", "span.wmnc8c"))
    fecha_texto <- get_first_text(b, c("time", "span.WG9SHc span", "span.OSrXXb"))
    fecha_iso   <- get_first_attr(b, c("time"), "datetime")
    resumen     <- get_first_text(b, c("div.GI74Re", "div.Y3v8qd", "div.gG0TJc"))
    
    tibble(
      consulta = consulta,
      titulo = titulo,
      resumen = resumen,
      fuente = fuente,
      fecha_texto = fecha_texto,
      fecha_iso = fecha_iso,
      enlace = enlace,
      fecha_chunk_desde = as.Date(dmin),
      fecha_chunk_hasta = as.Date(dmax),
      pagina = pagina_idx
    )
  })
  
  bind_rows(rows) %>%
    filter(!is.na(titulo) | !is.na(enlace)) %>%
    distinct()
}

```

## 3.5) Extraer cuerpo completo

```{r}
extraer_articulo <- function(url) {
  tryCatch({
    pagina <- read_html(url)
    cuerpo <- pagina %>%
      html_elements("p") %>%
      html_text(trim = TRUE) %>%
      paste(collapse = " ")
    tibble(enlace = url, cuerpo = cuerpo)
  }, error = function(e) {
    tibble(enlace = url, cuerpo = NA_character_)
  })
}
```

# 4) Loop principal

## 4.1) Sequencia por meses

```{r}
# Secuencia por mes (enero 2024 → hoy)
inicios_mes <- seq(from = floor_date(fecha_inicio, "month"),
                   to   = floor_date(fecha_fin, "month"),
                   by   = "1 month")
fines_mes <- pmin(inicios_mes %m+% months(1) - days(1), fecha_fin)

datos <- list()
```

## 4.2) Navegacion iterativa por consulta

```{r}
# Navegamos iterativamente por consulta, mes y paginación (&start)
for (consulta in consultas) {
  
  # Navega a una URL inicial para “despertar” la sesión
  url_inicial <- build_google_news_url(consulta, inicios_mes[1], fines_mes[1], start = 0, hl = hl, gl = gl)
  remDr$navigate(url_inicial)
  aceptar_consentimiento()
  
  for (i_mes in seq_along(inicios_mes)) {
    dmin <- inicios_mes[i_mes]
    dmax <- fines_mes[i_mes]
    
    start <- 0L
    for (i_pag in 1:max_paginas_por_mes) {
      message(glue("Scrapeando '{consulta}' | {dmin}–{dmax} | página {i_pag} (start={start})..."))
      
      # Cambiar user-agent (decorativo)
      try({
        user_agent <- get_user_agent()
        remDr$executeScript(paste0(
          'navigator.__defineGetter__("userAgent", function() { return "', user_agent, '"; });'
        ))
      }, silent = TRUE)
      
      url <- build_google_news_url(consulta, dmin, dmax, start = start, hl = hl, gl = gl)
      remDr$navigate(url)
      aceptar_consentimiento()
      
      # ------------------------
      # Detectar CAPTCHA/anti-bloqueo (para notebook)
      # ------------------------
      page_html <- try(remDr$getPageSource()[[1]], silent = TRUE)
      if (!inherits(page_html, "try-error")) {
        if (str_detect(page_html, regex("unusual traffic|detected unusual traffic|recaptcha", TRUE))) {
          warning("🚨 Posible bloqueo/CAPTCHA detectado.")
          message("💡 Completa el CAPTCHA manualmente en el navegador.")
          message("⏳ Esperando 30 segundos para que lo completes...")
          Sys.sleep(30)  # espera 3 minutos antes de continuar
          
          # Volvemos a navegar para estabilizar sesión después de resolver CAPTCHA
          remDr$navigate(url)
          aceptar_consentimiento()
          Sys.sleep(runif(1, espera_min + 2, espera_max + 3))  # estabilización
        }
      }
      
      # Extraer los datos de la página
      df <- extraer_pagina(consulta, dmin, dmax, pagina_idx = i_pag)
      
      if (nrow(df) == 0) {
        # No hay más resultados en este rango/paginación
        break
      } else {
        datos[[length(datos) + 1]] <- df
        start <- start + 10L  # siguiente página
        Sys.sleep(runif(1, espera_min + 0.5, espera_max + 1.0))
      }
    }
  }
}

```

# 5) Cerramos y guardamos

## 5.1) Cerramos selenium

```{r}
remDr$close()
rD$server$stop()
```

## 5.2) Consolidamos en un df

```{r}


tabla_noticias <- bind_rows(datos) %>% distinct(consulta, titulo, enlace, .keep_all = TRUE)

```

## 5.3) Extraer cuerpo de cada noticia y consolidar

```{r}

library(httr)
library(rvest)
library(purrr)

# ============================
# Función robusta para extraer solo el cuerpo de la noticia
# ============================
safe_extraer_cuerpo <- function(url) {
  tryCatch({
    # Solicitud con cabeceras más completas para simular navegador
    pagina <- GET(
      url,
      add_headers(
        "User-Agent"      = "Mozilla/5.0 (Windows NT 10.0; Win64; x64; rv:120.0) Gecko/20100101 Firefox/120.0",
        "Accept"          = "text/html,application/xhtml+xml,application/xml;q=0.9,*/*;q=0.8",
        "Accept-Language" = "es-CO,es;q=0.9,en-US;q=0.7,en;q=0.6",
        "Connection"      = "keep-alive",
        "Upgrade-Insecure-Requests" = "1"
      )
    )

    # Verifico que la solicitud fue exitosa
    if (status_code(pagina) != 200) stop("Error al acceder a la página")

    # Parseo del HTML
    html <- read_html(content(pagina, as = "text", encoding = "UTF-8"))

    # Extraer solo los párrafos de la noticia
    cuerpo <- html %>%
      html_elements("p") %>%
      html_text(trim = TRUE) %>%
      paste(collapse = " ")

    cuerpo

  }, error = function(e) {
    message(paste0("❌ Falló al extraer: ", url, " | Motivo: ", e$message))
    return(NA)
  })
}

# ============================
# Aplicar la función a la lista de URLs
# ============================
tabla_noticias$cuerpo <- map_chr(tabla_noticias$enlace, safe_extraer_cuerpo)


```

Cerramos conecxiones

```{r}
closeAllConnections()

```

## 5.4) Exportamos datos

**Primero**, limpiamos los datos.

Ese código primero toma la tabla original `tabla_noticias`, se queda solo con las columnas relevantes y asegura que si el campo `cuerpo` está vacío o en `NA`, lo reemplace automáticamente por el `resumen` de la noticia (para no perder texto). Luego, define la localidad de interés (“ANTONIO NARIÑO”) y filtra la tabla para quedarse únicamente con aquellas noticias en las que el nombre de la localidad aparezca en el `titulo`, en el `resumen` o en el `cuerpo`, sin importar mayúsculas o minúsculas.

```{r}
tabla_noticias_definitivo <- tabla_noticias %>%
  select(consulta, titulo, resumen, enlace, fecha_chunk_desde, cuerpo) %>%
  mutate(
    cuerpo = case_when(
      (is.na(cuerpo) | cuerpo == "") & !is.na(resumen) & resumen != "" ~ resumen,
      TRUE ~ cuerpo
    )
  )



tabla_noticias_definitivo_final <- tabla_noticias_definitivo %>%
  filter(str_detect(titulo, fixed(localidades, ignore_case = TRUE)) |
           str_detect(resumen, fixed(localidades, ignore_case = TRUE)) |
           str_detect(cuerpo, fixed(localidades, ignore_case = TRUE)))

```

**Segundo**, exportamos datos

```{r}
#Indicamos ruta
ruta = paste(localidades,fecha_inicio,"TO",fecha_fin)

# # Exportar a Excel
write.xlsx(tabla_noticias_definitivo_final, file = paste0(ruta,".xlsx"))
```


\

| **Columna** | **Descripción** |
|:-----------------------------------|:-----------------------------------|
| **consulta** | Texto original de la búsqueda que envié a Google (por ejemplo: `"seguridad hurto Bogotá usaquen"`). |
| **titulo** | Título de la noticia tal como aparece en Google News. |
| **resumen** | Fragmento o snippet que muestra Google debajo del título (puede estar truncado). |
| **fuente** | Nombre del medio o portal que publica la noticia (por ejemplo: *El Tiempo*, *Semana*). Puede ser `NA` si el selector no lo encontró. |
| **fecha_texto** | Fecha visible en la interfaz (por ejemplo: `"hace 3 horas"` o `"12 de marzo de 2024"`). Puede ser `NA` si no se muestra. |
| **fecha_iso** | Fecha en formato ISO (`YYYY-MM-DDTHH:MM:SSZ`) extraída del atributo `datetime` de la etiqueta `<time>` (si existe). Si no hay `<time>`, queda `NA`. |
| **enlace** | URL completa de la noticia (enlace externo al medio). |
| **fecha_chunk_desde** | Fecha de inicio del rango mensual que estaba iterando (por ejemplo: `2023-01-01`). |
| **fecha_chunk_hasta** | Fecha de fin del rango mensual que estaba iterando (por ejemplo: `2023-01-31`). |
| **pagina** | Número de página dentro de la paginación de Google News para ese rango (1, 2, 3...). |

------------------------------------------------------------------------
