---
title: "Cuaderno consolidado de noticias de google news"
#author: "Juan José Echeverry"
output: 
  html_notebook:
    toc: true          # Activa tabla de contenido
    toc_depth: 3       # Profundidad de la TOC (por defecto es 3)
    toc_float: true    # Tabla de contenido flotante
    #number_sections: true  # Numera secciones
    fig_width: 7       # Ancho predeterminado de figuras (en pulgadas)
    fig_height: 5      # Alto predeterminado de figuras (en pulgadas)
    #theme: united      # Tema visual de Bootstrap (opcional)
    highlight: tango    # Tema de resaltado de código
---


# Introduccion

**Primero**, librerias necesarias
```{r}
library(readxl)
library(urltools)
library(dplyr)
library(stringr)
library(stringi)
library(openxlsx)
library(dplyr)
library(stringr)
library(textclean)

```


## Importar datos

**Primero**, importamos datos de las 19 localidades


```{r}

ANTONIO_NARIÑO <- read_excel("~/Library/Mobile Documents/com~apple~CloudDocs/Investigacion/Semillero OIKOS/OIKOS/Percepcion de seguridad/Programacion/Scraping/Scraping Google News/Scraping_Selenium/Sacraping Por localidades/Antonio Nariño/ANTONIO NARIÑO 2022-01-01 TO 2025-09-13.xlsx")

BARRIOS_UNIDOS <- read_excel("~/Library/Mobile Documents/com~apple~CloudDocs/Investigacion/Semillero OIKOS/OIKOS/Percepcion de seguridad/Programacion/Scraping/Scraping Google News/Scraping_Selenium/Sacraping Por localidades/Barrios Unidos/BARRIOS UNIDOS 2022-01-01 TO 2025-09-13.xlsx")

BOSA <- read_excel("~/Library/Mobile Documents/com~apple~CloudDocs/Investigacion/Semillero OIKOS/OIKOS/Percepcion de seguridad/Programacion/Scraping/Scraping Google News/Scraping_Selenium/Sacraping Por localidades/Bosa/BOSA 2022-01-01 TO 2025-09-13.xlsx")

CANDELARIA <- read_excel("~/Library/Mobile Documents/com~apple~CloudDocs/Investigacion/Semillero OIKOS/OIKOS/Percepcion de seguridad/Programacion/Scraping/Scraping Google News/Scraping_Selenium/Sacraping Por localidades/Candelaria/CANDELARIA 2022-01-01 TO 2025-09-13.xlsx")

CHAPINERO <- read_excel("~/Library/Mobile Documents/com~apple~CloudDocs/Investigacion/Semillero OIKOS/OIKOS/Percepcion de seguridad/Programacion/Scraping/Scraping Google News/Scraping_Selenium/Sacraping Por localidades/Chapinero/CHAPINERO 2022-01-01 TO 2025-09-13.xlsx")

CIUDAD_BOLIVAR <- read_excel("~/Library/Mobile Documents/com~apple~CloudDocs/Investigacion/Semillero OIKOS/OIKOS/Percepcion de seguridad/Programacion/Scraping/Scraping Google News/Scraping_Selenium/Sacraping Por localidades/Ciudad Bolivar/CIUDAD BOLÍVAR 2022-01-01 TO 2025-09-13.xlsx")

ENGATIVA <- read_excel("~/Library/Mobile Documents/com~apple~CloudDocs/Investigacion/Semillero OIKOS/OIKOS/Percepcion de seguridad/Programacion/Scraping/Scraping Google News/Scraping_Selenium/Sacraping Por localidades/Engativa/ENGATIVÁ 2022-01-01 TO 2025-09-13.xlsx")

FONTIBON <- read_excel("~/Library/Mobile Documents/com~apple~CloudDocs/Investigacion/Semillero OIKOS/OIKOS/Percepcion de seguridad/Programacion/Scraping/Scraping Google News/Scraping_Selenium/Sacraping Por localidades/Fontibon/FONTIBÓN 2022-01-01 TO 2025-09-13.xlsx")

KENNEDY <- read_excel("~/Library/Mobile Documents/com~apple~CloudDocs/Investigacion/Semillero OIKOS/OIKOS/Percepcion de seguridad/Programacion/Scraping/Scraping Google News/Scraping_Selenium/Sacraping Por localidades/Kennedy/KENNEDY 2022-01-01 TO 2025-09-13.xlsx")

LOS_MARTIRES <- read_excel("~/Library/Mobile Documents/com~apple~CloudDocs/Investigacion/Semillero OIKOS/OIKOS/Percepcion de seguridad/Programacion/Scraping/Scraping Google News/Scraping_Selenium/Sacraping Por localidades/Los Martires/LOS MÁRTIRES 2022-01-01 TO 2025-09-13.xlsx")

PUENTE_ARANDA <- read_excel("~/Library/Mobile Documents/com~apple~CloudDocs/Investigacion/Semillero OIKOS/OIKOS/Percepcion de seguridad/Programacion/Scraping/Scraping Google News/Scraping_Selenium/Sacraping Por localidades/Puente Aranda/PUENTE ARANDA 2022-01-01 TO 2025-09-14.xlsx")

RAFAEL_URIBE_URIBE <- read_excel("~/Library/Mobile Documents/com~apple~CloudDocs/Investigacion/Semillero OIKOS/OIKOS/Percepcion de seguridad/Programacion/Scraping/Scraping Google News/Scraping_Selenium/Sacraping Por localidades/Rafael Uribe Uribe/RAFAEL URIBE URIBE 2022-01-01 TO 2025-09-14.xlsx")

SAN_CRISTOBAL <- read_excel("~/Library/Mobile Documents/com~apple~CloudDocs/Investigacion/Semillero OIKOS/OIKOS/Percepcion de seguridad/Programacion/Scraping/Scraping Google News/Scraping_Selenium/Sacraping Por localidades/San Cristobal/SAN CRISTÓBAL 2022-01-01 TO 2025-09-14.xlsx")

SANTA_FE <- read_excel("~/Library/Mobile Documents/com~apple~CloudDocs/Investigacion/Semillero OIKOS/OIKOS/Percepcion de seguridad/Programacion/Scraping/Scraping Google News/Scraping_Selenium/Sacraping Por localidades/Santa Fe/SANTA FE 2022-01-01 TO 2025-09-15.xlsx")

SUBA <- read_excel("~/Library/Mobile Documents/com~apple~CloudDocs/Investigacion/Semillero OIKOS/OIKOS/Percepcion de seguridad/Programacion/Scraping/Scraping Google News/Scraping_Selenium/Sacraping Por localidades/SUBA/SUBA 2022-01-01 TO 2025-09-14.xlsx")

TEUSAQUILLO <- read_excel("~/Library/Mobile Documents/com~apple~CloudDocs/Investigacion/Semillero OIKOS/OIKOS/Percepcion de seguridad/Programacion/Scraping/Scraping Google News/Scraping_Selenium/Sacraping Por localidades/Teusaquillo/TEUSAQUILLO 2022-01-01 TO 2025-09-14.xlsx")

TUNJUELITO <- read_excel("~/Library/Mobile Documents/com~apple~CloudDocs/Investigacion/Semillero OIKOS/OIKOS/Percepcion de seguridad/Programacion/Scraping/Scraping Google News/Scraping_Selenium/Sacraping Por localidades/Tunjuelito/TUNJUELITO 2022-01-01 TO 2025-09-14.xlsx")

USAQUEN <- read_excel("~/Library/Mobile Documents/com~apple~CloudDocs/Investigacion/Semillero OIKOS/OIKOS/Percepcion de seguridad/Programacion/Scraping/Scraping Google News/Scraping_Selenium/Sacraping Por localidades/Usaquen/USAQUÉN 2022-01-01 TO 2025-09-14.xlsx")

USME <- read_excel("~/Library/Mobile Documents/com~apple~CloudDocs/Investigacion/Semillero OIKOS/OIKOS/Percepcion de seguridad/Programacion/Scraping/Scraping Google News/Scraping_Selenium/Sacraping Por localidades/Usme/USME 2022-01-01 TO 2025-09-14.xlsx")


```


**Segundo**, consolidamos en un solo df
```{r}
NOTICIAS_LOCALIDADES <- rbind(
  ANTONIO_NARIÑO,
  BARRIOS_UNIDOS,
  BOSA,
  CANDELARIA,
  CHAPINERO,
  CIUDAD_BOLIVAR,
  ENGATIVA,
  FONTIBON,
  KENNEDY,
  LOS_MARTIRES,
  PUENTE_ARANDA,
  RAFAEL_URIBE_URIBE,
  SAN_CRISTOBAL,
  SANTA_FE,
  SUBA,
  TEUSAQUILLO,
  TUNJUELITO,
  USAQUEN,
  USME
  )
```


# 2) Preparacion de los datos)

## 2.1) Eliminar noticias que no sean de bogota

```{r}
# Ciudad a buscar (normalizada sin acento)
ciudad <- "Bogotá"
ciudad_normalizada <- stri_trans_general(ciudad, "Latin-ASCII")

# Filtramos los datos
NOTICIAS_LOCALIDADES_2.1 <- NOTICIAS_LOCALIDADES %>%
  mutate(
    titulo_norm  = stri_trans_general(titulo, "Latin-ASCII"),
    resumen_norm = stri_trans_general(resumen, "Latin-ASCII"),
    cuerpo_norm  = stri_trans_general(cuerpo, "Latin-ASCII")
  ) %>%
  filter(
    str_detect(titulo_norm, fixed(ciudad_normalizada, ignore_case = TRUE)) |
    str_detect(resumen_norm, fixed(ciudad_normalizada, ignore_case = TRUE)) |
    str_detect(cuerpo_norm, fixed(ciudad_normalizada, ignore_case = TRUE))
  ) %>% 
  select(-titulo_norm,-resumen_norm,-cuerpo_norm)

```


## 2.2) Identificar las fuentes de las noticias
```{r}
NOTICIAS_LOCALIDADES_2.2 <- NOTICIAS_LOCALIDADES_2.1 %>%
  mutate(fuente = domain(enlace))

```

## 2.3) Identificar las localidades
```{r}
NOTICIAS_LOCALIDADES_2.3 <- NOTICIAS_LOCALIDADES_2.2 %>%
  mutate(
    localidad = str_extract(consulta, "(?<=\\+hurtos\\s).*$"), # extrae lo que sigue a "+hurtos"
    localidad = str_replace_all(localidad, "\\+", " "),       # cambia "+" por espacio
    localidad = str_squish(str_to_title(localidad))           # quita espacios extra y pone mayúsculas iniciales
  ) %>% 
  select(-consulta)
```



## 2.4) Eliminar noticias duplicadas

```{r}
NOTICIAS_LOCALIDADES_2.4 <- NOTICIAS_LOCALIDADES_2.3 %>%
  # Indicamos si la localidad aparece en titulo o resumen
  mutate(
    localidad_en_texto = str_detect(str_to_upper(titulo), str_to_upper(localidad)) |
      str_detect(str_to_upper(resumen), str_to_upper(localidad))
  ) %>%
  # Dentro de cada enlace, ordenamos poniendo TRUE primero
  arrange(enlace, desc(localidad_en_texto)) %>%
  # Nos quedamos solo con la primera fila por enlace
  distinct(enlace, .keep_all = TRUE)
```

Ese código crea un nuevo dataframe (NOTICIAS_LOCALIDADES_2.4) a partir de NOTICIAS_LOCALIDADES_2.3, en el que primero identifica si el nombre de la localidad aparece en el título o el resumen de cada noticia, luego dentro de las noticias con el mismo enlace ordena dando prioridad a las que sí mencionan la localidad, y finalmente elimina los duplicados conservando solo una fila por enlace (la más relevante según ese criterio).

```{r}
# Localidades_unicas <- count(NOTICIAS_LOCALIDADES_2.4,localidad)
# fuentes_unicas <-  count(NOTICIAS_LOCALIDADES_2.4,fuente)

```


# 3) Eliminar patrones de inicio y fin en paguinas que lo tienen

## 3.1) Identificar noticias que son solo videos 
```{r}
casos_sin_cuerpo <- NOTICIAS_LOCALIDADES_2.10 %>%
  filter(
    !is.na(titulo) & str_trim(titulo) != "",
    !is.na(resumen) & str_trim(resumen) != "",
    is.na(cuerpo_limpio) | str_trim(cuerpo_limpio) == "" |
      (
        str_detect(str_to_lower(cuerpo_limpio), "en este portal|ver video|haz clic|video completo") &
          !str_detect(str_to_lower(cuerpo_limpio), "bogotá|robo|hurto|localidades|seguridad")  # palabras clave del hecho
      ) |
      str_detect(str_to_lower(cuerpo_limpio), "copyright|prohibida su reproducción|uso para el desarrollo de programas de inteligencia artificial")
  )


```


## 3.1) Identificar los patrones que mas se repiten
```{r}
# Extrae las primeras y últimas N palabras/frases de cada noticia
N <- 25 # Puedes ajustar este número según la longitud típica de los bloques repetitivos

# Función para extraer las primeras N palabras
primeras_palabras <- function(texto, n = N) {
  palabras <- unlist(str_split(texto, "\\s+"))
  paste(palabras[1:min(n, length(palabras))], collapse = " ")
}

# Función para extraer las últimas N palabras
ultimas_palabras <- function(texto, n = N) {
  palabras <- unlist(str_split(texto, "\\s+"))
  paste(tail(palabras, n), collapse = " ")
}

# Aplica las funciones al dataframe
patrones <- NOTICIAS_LOCALIDADES_2.4 %>%
  mutate(
    inicio = sapply(cuerpo, primeras_palabras),
    final = sapply(cuerpo, ultimas_palabras)
  )

# Cuenta los patrones más repetidos al inicio
patrones_inicio <- patrones %>%
  count(inicio, sort = TRUE) %>%
  top_n(10, n)

# Cuenta los patrones más repetidos al final
patrones_final <- patrones %>%
  count(final, sort = TRUE) %>%
  top_n(10, n)

# Muestra los 10 patrones más frecuentes al inicio y final
print("Patrones más repetidos al INICIO:")
print(patrones_inicio)

print("Patrones más repetidos al FINAL:")
print(patrones_final)

```



## 3.2) www.pulzo.com

Filtro 1:

```{r}
# Frase clave que marca el final del bloque repetitivo de inicio
frase_final_bloque_inicio <- "Las noticias más importantes, al instante"

# Patrón para eliminar todo hasta e incluyendo la frase clave
patron_inicio <- paste0("^.*?", frase_final_bloque_inicio)

# Patrón para el bloque final repetitivo
patron_final <- "(\\* Pulzo.com se escribe con Z|Facebook Twitter TikTok|Gracias por ayudarnos a crecer y mejorar!|Clic aquí para cancelar tú suscripción!|Recibe en tu correo las noticias más importantes del día).*?$"

limpiar_cuerpo <- function(texto) {
  texto <- textclean::replace_white(texto)
  # Elimina todo el bloque de inicio (hasta e incluyendo la frase clave)
  texto <- str_replace(texto, patron_inicio, "")
  # Elimina bloque final si existe
  texto <- str_remove(texto, patron_final)
  texto <- str_trim(texto)
  return(texto)
}

NOTICIAS_LOCALIDADES_2.5 <- NOTICIAS_LOCALIDADES_2.4 %>%
  mutate(cuerpo_limpio = limpiar_cuerpo(cuerpo))
```

Filtro 2:

```{r}
# Frase clave que marca el final del bloque repetitivo de inicio
frase_final_bloque_inicio <- "Has enviado con éxito esta nota a: síguenos en google news"

# Patrón para eliminar todo hasta e incluyendo la frase clave
patron_inicio <- paste0("^.*?", frase_final_bloque_inicio)

# Patrón para el bloque final repetitivo
patron_final <- paste0(
  "(LO\\sÚLTIMO.*?suscribirte a nuestros boletines\\.|",
  "Ahora recibirás en tú correo todas las noticias de actualidad en Colombia\\.|",
  "Gracias por preferirnos|",
  "El correo ya está suscrito a nuestro boletín\\.|",
  "¿Deseas cancelar la suscripción\\?|",
  "ha sido eliminado exitosamente de nuestra base de datos\\.|",
  "Temas Relacionados:.*?detalles\\.|",
  "¡Gracias por ayudarnos a crecer y mejorar!|",
  "Facebook Twitter TikTok Youtube Instagram Whatsapp|",
  "Recibe en tu correo?las noticias más?importantes del día|",
  "¡Te has suscrito con éxito a nuestro boletín!|",
  "¡Tú correo ya está inscrito\\.|",
  "Clic aquí para cancelar tú suscripción!).*?$"
)



# Funcion de limpieza
limpiar_cuerpo <- function(texto) {
  texto <- textclean::replace_white(texto)
  # Elimina todo el bloque de inicio (hasta e incluyendo la frase clave)
  texto <- str_replace(texto, patron_inicio, "")
  # Elimina bloque final si existe
  texto <- str_remove(texto, patron_final)
  texto <- str_trim(texto)
  return(texto)
}

NOTICIAS_LOCALIDADES_2.6 <- NOTICIAS_LOCALIDADES_2.5 %>%
  mutate(cuerpo_limpio = limpiar_cuerpo(cuerpo_limpio))
```

Filtro 3:
```{r}
# Frase clave que marca el final del bloque repetitivo de inicio
frase_final_bloque_inicio <- "profesionales por su independencia, credibilidad y objetividad."

# Patrón para eliminar todo hasta e incluyendo la frase clave
patron_inicio <- paste0("^.*?", frase_final_bloque_inicio)

# Patrón para el bloque final repetitivo
patron_final <- paste0(
  "(",
  "LO\\sÚLTIMO.*?suscribirte a nuestros boletines\\.|",
  "Ahora recibirás en tú correo todas las noticias de actualidad en Colombia\\.|",
  "Gracias por preferirnos|",
  "El correo ya está suscrito a nuestro boletín\\.|",
  "¿Deseas cancelar la suscripción\\?|",
  "ha sido eliminado exitosamente de nuestra base de datos\\.|",
  "Temas Relacionados:.*?correo electronico\\.|",
  "¡Gracias por ayudarnos a crecer y mejorar!|",
  "Facebook Twitter TikTok Youtube Instagram Whatsapp|",
  "Recibe en tu correo(?:las noticias más)?importantes del día|",
  "¡Te has suscrito con éxito a nuestro boletín!|",
  "¡Tú correo ya está inscrito\\.|",
  "Clic aquí para cancelar tú suscripción!|",
  "\\* Pulzo\\.com se escribe con Z|",
  "Lee todas las noticias de nación hoy aquí\\.|",
  "Nota relacionada:.*?llamas\\.",
  ").*?$"
)

# Funcion de limpieza
limpiar_cuerpo <- function(texto) {
  texto <- textclean::replace_white(texto)
  # Elimina todo el bloque de inicio (hasta e incluyendo la frase clave)
  texto <- str_replace(texto, patron_inicio, "")
  # Elimina bloque final si existe
  texto <- str_remove(texto, patron_final)
  texto <- str_trim(texto)
  return(texto)
}

NOTICIAS_LOCALIDADES_2.7 <- NOTICIAS_LOCALIDADES_2.6 %>%
  mutate(cuerpo_limpio = limpiar_cuerpo(cuerpo_limpio))


```


## 3.3) bogota.gov.co

Filtro 1:

```{r}


frase_clave <- "Dirección Distrital de Relaciones Internacionales \\(DDRI\\)\\. @BogotaInter_nal"

# patrón robusto para el pie de página institucional
patron_pie <- "Cra\\s*8[^\\n]{0,150}Código postal[:\\s]*\\d{5}"

NOTICIAS_LOCALIDADES_2.8 <- NOTICIAS_LOCALIDADES_2.7 %>%
  mutate(
    # --- 1. Normalizar saltos antes de procesar ---
    cuerpo_tmp = str_replace_all(cuerpo_limpio, "[\r\n]+", " "),
    
    # --- 2. Ubicar fin del encabezado institucional ---
    pos_header = str_locate(cuerpo_tmp, frase_clave)[,2],
    
    # --- 3. Recortar encabezado si existe ---
    cuerpo_tmp = ifelse(!is.na(pos_header), str_sub(cuerpo_tmp, pos_header + 1), cuerpo_tmp),
    
    # --- 4. Ubicar inicio del bloque de contacto ---
    pos_footer = str_locate(cuerpo_tmp, patron_pie)[,1],
    
    # fallback 1: si no encuentra, buscar "Tel:"
    pos_footer = ifelse(is.na(pos_footer), str_locate(cuerpo_tmp, "Tel:")[,1], pos_footer),
    
    # fallback 2: buscar "Cra 8"
    pos_footer = ifelse(is.na(pos_footer), str_locate(cuerpo_tmp, "Cra\\s*8")[,1], pos_footer),
    
    # --- 5. Recortar pie si existe ---
    cuerpo_limpio = ifelse(!is.na(pos_footer),
                           str_sub(cuerpo_tmp, 1, pos_footer - 1),
                           cuerpo_tmp),
    
    # --- 6. Limpieza final ---
    cuerpo_limpio = str_squish(cuerpo_limpio)
  ) %>%
  select(-c(cuerpo_tmp, pos_header, pos_footer))


```

Filtro 2:

```{r}

frase_clave <- "Síguenos en Google Noticias Únete a nuestro canal de noticias en WhatsApp "

# patrón robusto para el pie de página institucional
patron_pie <- "Cra\\s*8[^\\n]{0,150}Código postal[:\\s]*\\d{5}"

NOTICIAS_LOCALIDADES_2.9 <- NOTICIAS_LOCALIDADES_2.8 %>%
  mutate(
    # --- 1. Normalizar saltos antes de procesar ---
    cuerpo_tmp = str_replace_all(cuerpo_limpio, "[\r\n]+", " "),
    
    # --- 2. Ubicar fin del encabezado institucional ---
    pos_header = str_locate(cuerpo_tmp, frase_clave)[,2],
    
    # --- 3. Recortar encabezado si existe ---
    cuerpo_tmp = ifelse(!is.na(pos_header), str_sub(cuerpo_tmp, pos_header + 1), cuerpo_tmp),
    
    # --- 4. Ubicar inicio del bloque de contacto ---
    pos_footer = str_locate(cuerpo_tmp, patron_pie)[,1],
    
    # fallback 1: si no encuentra, buscar "Tel:"
    pos_footer = ifelse(is.na(pos_footer), str_locate(cuerpo_tmp, "Tel:")[,1], pos_footer),
    
    # fallback 2: buscar "Cra 8"
    pos_footer = ifelse(is.na(pos_footer), str_locate(cuerpo_tmp, "Cra\\s*8")[,1], pos_footer),
    
    # --- 5. Recortar pie si existe ---
    cuerpo_limpio = ifelse(!is.na(pos_footer),
                           str_sub(cuerpo_tmp, 1, pos_footer - 1),
                           cuerpo_tmp),
    
    # --- 6. Limpieza final ---
    cuerpo_limpio = str_squish(cuerpo_limpio)
  ) %>%
  select(-c(cuerpo_tmp, pos_header, pos_footer))

```


## 3.4) www.eltiempo.com

Filtro 1:

```{r}
frase_clave <- "Te recomiendo estos artículos para ampliar tu búsqueda."

# patrón robusto para el pie de página institucional
patron_pie <- paste0(
  "(",
  "Sigue toda la información de Bogotá en Facebook y X.*?",
  "BOLETINES EL TIEMPO.*?",
  "GOOGLE NEWS.*?",
  "WHATSAPP.*?",
  "APP.*?",
  "SUSCRÍBETE AL DIGITAL.*?",
  "COPYRIGHT © \\d{4} EL TIEMPO Casa Editorial.*?",
  "MIEMBRO DE Grupo de diarios de América.*?",
  ").*?$"
)


NOTICIAS_LOCALIDADES_2.10 <- NOTICIAS_LOCALIDADES_2.9 %>%
  mutate(
    # --- 1. Normalizar saltos antes de procesar ---
    cuerpo_tmp = str_replace_all(cuerpo_limpio, "[\r\n]+", " "),
    
    # --- 2. Ubicar fin del encabezado institucional ---
    pos_header = str_locate(cuerpo_tmp, frase_clave)[,2],
    
    # --- 3. Recortar encabezado si existe ---
    cuerpo_tmp = ifelse(!is.na(pos_header), str_sub(cuerpo_tmp, pos_header + 1), cuerpo_tmp),
    
    # --- 4. Ubicar inicio del bloque de contacto ---
    pos_footer = str_locate(cuerpo_tmp, patron_pie)[,1],
    
    # fallback 1: si no encuentra, buscar "Tel:"
    pos_footer = ifelse(is.na(pos_footer), str_locate(cuerpo_tmp, "Tel:")[,1], pos_footer),
    
    # fallback 2: buscar "Cra 8"
    pos_footer = ifelse(is.na(pos_footer), str_locate(cuerpo_tmp, "Cra\\s*8")[,1], pos_footer),
    
    # --- 5. Recortar pie si existe ---
    cuerpo_limpio = ifelse(!is.na(pos_footer),
                           str_sub(cuerpo_tmp, 1, pos_footer - 1),
                           cuerpo_tmp),
    
    # --- 6. Limpieza final ---
    cuerpo_limpio = str_squish(cuerpo_limpio)
  ) %>%
  select(-c(cuerpo_tmp, pos_header, pos_footer))
```

## 3. ) concejodebogota.gov.co

## 3....) Validacion
```{r}
# Extrae las primeras y últimas N palabras/frases de cada noticia
N <- 25 # Puedes ajustar este número según la longitud típica de los bloques repetitivos

# Función para extraer las primeras N palabras
primeras_palabras <- function(texto, n = N) {
  palabras <- unlist(str_split(texto, "\\s+"))
  paste(palabras[1:min(n, length(palabras))], collapse = " ")
}

# Función para extraer las últimas N palabras
ultimas_palabras <- function(texto, n = N) {
  palabras <- unlist(str_split(texto, "\\s+"))
  paste(tail(palabras, n), collapse = " ")
}

# Aplica las funciones al dataframe
patrones <- NOTICIAS_LOCALIDADES_2.6 %>%
  mutate(
    inicio = sapply(cuerpo_limpio, primeras_palabras),
    final = sapply(cuerpo_limpio, ultimas_palabras)
  )

# Cuenta los patrones más repetidos al inicio
patrones_inicio <- patrones %>%
  count(inicio, sort = TRUE) %>%
  top_n(10, n)

# Cuenta los patrones más repetidos al final
patrones_final <- patrones %>%
  count(final, sort = TRUE) %>%
  top_n(10, n)

# Muestra los 10 patrones más frecuentes al inicio y final
print("Patrones más repetidos al INICIO:")
print(patrones_inicio)

print("Patrones más repetidos al FINAL:")
print(patrones_final)
```


# 4) Exportamos datos
```{r}
#  Exportar a Excel
ruta <- "~/Library/Mobile Documents/com~apple~CloudDocs/Investigacion/Semillero OIKOS/OIKOS/Percepcion de seguridad/Programacion/BASES DE DATOS/google news/NOTICIAS_LOCALIDADES_FINAL.xlsx"

write.xlsx(NOTICIAS_LOCALIDADES_2.4, file = ruta)
```


